臺灣板橋地方法院刑事裁定             100年度聲字第3551號
異  議  人
即受戒治人  陳磐
上列異議人因違反毒品危害防制條例案件，對於臺灣板橋地方法
院檢察署檢察官之執行指揮命令（100 年度戒執一字第46號），
聲明異議，本院裁定如下：
    主    文
異議駁回。
    理    由
一、聲明異議意旨略以：異議人即受戒治人因違反毒品危害防制
    條例案件，經臺灣板橋地方法院以99年度毒聲字第1512號裁
    定送觀察、勒戒後，認有繼續施用毒品傾向，由臺灣板橋地
    方法院檢察署檢察官聲請送強制戒治，經臺灣板橋地方法院
    以100 年度毒聲字第368 號裁定令入戒治處所施以強制戒治
    ，現於法務部矯正署新店戒治所戒治中。惟按戒治處所、看
    守所或少年觀護所附設之勒戒處所，由國防部、行政院國軍
    退除役官兵輔導委員會、行政院衛生署或直轄市或縣（市）
    政府指定之醫療機構負責其醫療業務；又戒治處所，由法務
    部及國防部設立。未設立前，得先於監獄或少年矯正機構內
    設立，並由國防部、行政院衛生署、行政院國軍退除役官兵
    輔導委員會、直轄市或縣（市）政府指定之醫療機構負責其
    醫療業務，毒品危害防制條例第27條第3 項、第28條第1 項
    前段分別定有明文。然綜觀現行勒戒或戒治處所，皆由法務
    部所屬監獄及看守所代管，並完全比照受刑人處遇強制囚禁
    而非治療，僅有公式化之宗教、社工教誨課程，而無精神治
    療和心理治療，對異議人而言，並不能達到應有之治療效果
    ，顯與立法精神相悖。況最高法院於民國100 年6 月23日以
    100 年度台抗字第460 號裁定，認性侵害犯罪強制治療應在
    醫療機構執行，而法律亦明示初次吸毒者，其強制戒治亦應
    在醫療院所執行，爰依刑事訴訟法第484 條規定聲明異議，
    請求撤銷檢察官之執行指揮，暫時停止異議人之戒治處分，
    待政府相關機關設立完善勒戒、戒治醫療處所，再予繼續執
    行戒治處分云云。
二、按受刑人或其法定代理人或配偶，以檢察官執行之指揮為不
    當者，得向諭知該裁判之法院聲明異議，刑事訴訟法第484
    條定有明文。又犯施用毒品之罪者，經觀察、勒戒後，檢察
    官依據勒戒處所之陳報，認受觀察、勒戒人有繼續施用毒品
    傾向者，檢察官應聲請法院裁定令入「戒治處所」強制戒治
    ，毒品危害防制條例第20條第2 項後段亦定有明文。而上述
    所指「戒治處所」，依同條例第28條第1 項規定，係由法務
    部及國防部設立；未設立前，得先於監獄或少年矯正機構內
    設立，並由國防部、行政院衛生署、行政院國軍退除役官兵
    輔導委員會、直轄市或縣（市）政府指定之醫療機構負責其
    醫療業務；且依同條例第29條規定，有關強制戒治之執行，
    另以法律定之。從而，依該條例第29條規定所制定之戒治處
    所執行條例即於其第2 條規定：「受戒治人應收容於『戒治
    所』，執行戒治處分。戒治所附設於（軍事）監獄或少年矯
    正機構者，應與其他收容人分別收容」，另並由法務部以部
    令於全國設置各該戒治所（參照法務部戒治所組織通則第2
    條）。是以，施用毒品之行為人經送觀察、勒戒後，若認確
    有繼續施用毒品傾向，經法院裁定令入戒治處所強制戒治，
    嗣檢察官若據此裁定，核發執行指揮書，將受處分人收容於
    法務部依法所設置之戒治所執行強制戒治，於法自無不合。
三、經查：
  1.本件異議人即受戒治人陳磐因施用第一、二級毒品案件，經
    本院以99年度毒聲字第1512號裁定送觀察、勒戒後，因認其
    有繼續施用毒品傾向，復依檢察官之聲請，以100 年度毒聲
    字第368 號裁定令入戒治處所強制戒治確定，嗣檢察官即據
    此裁定，核發戒治處所執行指揮書（100 年度戒執一字第46
    號），將異議人收容於法務部矯正署新店戒治所執行強制戒
    治，此經本院調閱檢察官上開執行案卷查核無訛，並有臺灣
    高等法院被告前案紀錄表、檢察官戒治處分執行指揮書及上
    開刑事裁定影本各1 份在卷可稽，揆諸首揭法律規定與說明
    ，檢察官上述執行指揮命令於法並無相違。異議人猶任憑己
    意，徒指戒治處所均由法務部所屬監獄及看守所代管，完全
    係囚禁而非治療，與立法精神有悖，因而聲明異議，請求撤
    銷檢察官上述執行指揮命令，暫時停止異議人之戒治處分云
    云，自係誤解相關法律規定，其異議已屬無據；況新店戒治
    所，乃獨立之戒治處所，並非附設於監獄或其他收容機構內
    ，益能提昇受戒治人之戒治療效及維護其人性尊嚴，故異議
    人指稱該戒治所係由監獄所代管云云，顯非可採。
  2.按毒品危害防制條例第27條第2 項、第28條第1 項規定，均
    係指戒治處所、看守所或少年觀護所附設之勒戒處所內之醫
    療業務，由國防部、行政院國軍退除役官兵輔導委員會、行
    政院衛生署或直轄市或縣（市）政府指定之醫療機構負責，
    並非指戒治處分應在醫療機構執行。又最高法院100 年度台
    抗字第460 號裁定雖認『性侵害犯罪之強制治療』視個案情
    狀得於專門之公立醫院施以治療，然並未認定強制戒治亦應
    如此，是異議人執此認強制戒治應於醫療機構執行，尚有誤
    解。故異議人執詞聲明異議，均無理由，自應以裁定駁回。
四、爰依刑事訴訟法第486 條，裁定如主文。
中    華    民    國   100    年    8     月    5     日
                  刑事第十五庭  法  官  洪珮婷
以上正本證明與原本無異。
如不服本裁定，應於送達後5 日內向本院提出抗告狀。
                                書記官  陳永訓
中    華    民    國   100    年    8     月    5     日